【裁判字號】    89,上易,2688
【裁判日期】    891009
【裁判案由】    違反動產擔保交易法
【裁判全文】
台灣高等法院台中分院刑事判決                  八十九年度上易字第二六八八號
    上  訴  人  臺灣台中地方法院檢察署檢察官
    被      告  丁○○
                戊○○
右上訴人因被告等違反動產擔保交易法案件，不服臺灣台中地方法院八十八年度易字
第三七九二號中華民國八十九年十月九日第一審判決（起訴案號：臺灣台中地方法院
檢察署八十八年度偵字第一八八六三號），提起上訴，本院判決如左：
      主  文
原判決撤銷。
丁○○、戊○○共同動產擔保交易之債務人，意圖不法之利益，將標的物遷移，致生
損害於債權人，丁○○處拘役參拾日，戊○○處有期徒刑肆月，如易科罰金，均以參
佰元折算壹日。
      事  實
一、丁○○、戊○○係兄弟關係，二人基於犯意之聯絡與行為之分擔，由丁○○於民
    國（以下同)八十七年八月三日，購買車牌號碼Ｂ六—一一五五號自用小客車，
    並以動產擔保交易動產抵押方式，由丁○○向華信商業銀行股份有限公司北台中
    分行 (以下簡稱華信銀行），設定最高限額動產抵押新臺幣 (下同）一百一十萬
    元，為動產擔保交易之債務人，並由戊○○為連帶保証人，向華信銀行貸款一百
    一十萬元，約定貸款期間為八十七年八月十三日至九十二年八月十三日，利息按
    年利率每年百分之十二，以每月一期方式返還貸款，標的物存放地點為台北縣樹
    林鎮○○街五十一巷二號，在貸款未還清之前，標的物不得任意遷移和為其他處
    分。丁○○在貸款之後，使用該車月餘，即將該自用小客車交由戊○○使用，竟
    共同意圖為自己不法之利益，於八十七年九月十日，由戊○○將該標的物交付其
    友人乙○○典當給上允當舖，嗣該自用小客車因無法清償債務而於同年十二月十
    五日流當，致動產抵押人華信銀行追索無著，受有損害。丁○○上開貸款且僅付
    款三期，至八十七年十二月起，即拒不付款。
二、案經被害人華信銀行訴請台灣台中地方法院檢察署檢察官偵查起訴。
      理  由
一、訊據被告丁○○、戊○○對於右揭時地，由戊○○擔任保證人，以丁○○名義向
    告訴人公司借款一百十萬元購買汽車，並設定動產擔保抵押予告訴人公司，約定
    該汽車之存放地點為台中縣樹林鎮○○街五十一巷二號，丁○○嗣於使用該車月
    餘後，將該車交付戊○○使用，戊○○於八十七年九月間交付乙○○，吳女於八
    十七年九月十日，以二十六萬元 (分二次交付)典當予上允當舖，於同年十二月
    十五日流當。丁○○。上開貸款僅支付三期之事實，已據被告二人自白不諱，核
    與證人即上允當舖負責人丙○○於原審審理及本院調查時所證情節相符，並有華
    信銀行貸款申請書、車輛動產抵押契約書、台中市當舖商業同業公會證明書等影
    本各一紙附卷可資佐證。被告戊○○雖辯稱：伊將車子出借乙○○，吳女在未經
    伊同意之情形下，將汽車典當，伊事前並不知情，嗣於八十八年三月間，告訴人
    竟未經伊同意，將該車賤價出售云云。
二、本院查：
  (一)被告戊○○於八十九年三月三日原審調查時供稱：上開汽車開始一個月係由被告
    丁○○使用，一個月後即交由伊。貸款契約書及車輛動產抵押契約書均係伊親自
    辦理簽名等語。嗣於本院調查時供稱：伊兄丁○○結束在台中市的生意，無力繳
    納貸款，故將車輛交付伊使用，並約定由伊負責繳納分期付款，伊於同月份將車
    輛借予乙○○使用，吳女未依約於三日後返還，經伊查詢結果，吳女表示已將之
    典當予丙○○所經營之上允當舖，伊未將此事告知華信銀行，而於八十八年三月
    間去華信銀行表示要繳納分期付款時，得知銀行已將該車出售，伊有將此事告知
    丁○○等語。核與被告丁○○於八十九年三月三日原審調查時所供：上開汽車開
    始一個月係由被告丁○○使用，一個月後即交由被告戊○○使用，貸款契約書及
    車輛動產抵押契約書均係伊親自辦理簽名等語相符。
  (二)雖原審依乙○○設籍之台中市○區○○路三段二六一號，傳拘其到庭作證，因其
    未居住上址而未能拘獲，然依下列證據足證被告二人知悉乙○○將上開汽車典當
    之事實：(1)被告戊○○因有退票紀錄，而於丁○○於辦理上開汽車貸款之同時，
    另以丁○○名義請領空白支票，由保證人即被告戊○○提供坐落台中縣梧棲鎮○○段一三七六─六地號土地及其上建物等不動產為財力之證明，嗣自八十七年九
    月二十二日至八十八年三月五日，所簽發之支票金額合計二百二十六萬四千一百
    九十五元，其中二百十萬六千七百三十五元部分均退票，退票率高達百分之九十
    三，上開戊○○所提供徵信用之不動產亦於八十七年十二月十六日，以買賣為原
    審移轉為第三人童素梅所有等情，有華信銀行貸款申請書、支票存款開戶申請書
    、土地及建物所有權狀、土地及建物登記簿謄本、車輛動產抵押契約書、領用支
    票及退票明細查詢、台中市當舖商業同業公會證明書、土地及建物登記簿謄本、
    退票理由單等影本附偵查卷可考，足見被告戊○○之財務情況不佳。(2)上開汽車
    由丁○○交付戊○○使用後，約定由戊○○繳交貸款，戊○○亦僅繳交至八十七
    年十一月十一日，即繳交三期後亦未繳納，有戊○○所提月付金繳款查詢單一紙
    附本院卷可憑。(3)參酌上開汽車之典當日期為八十七年九月十日，依被告戊○○
    所供當初與乙○○約定借用三天，吳女且於事後告知典當之事實觀之，戊○○竟
    於八十八年三月間即六個月後未告知告訴人銀行上情，且其經濟情況不良已如上
    述，竟無證據證明其曾向乙○○為任何索賠行動，與常理有違。(4)證人丙○○於
    原審審理時證稱：在流當之後，因該車有貸款抵押存在，伊即依當舖管理規則之
    規定並與告訴人銀行協調，支付銀行四十七萬元後，將上開汽車辦理過戶在上允
    當舖名下。後來戊○○來找伊，經過協調後，由丁○○出具委託書，委託戊○○
    辦理「典當行為」，並載明「如附表一一七所示之內容承認由丁○○所典當之行
    為無誤。如有不實之情節，由受託人：戊○○負起相關民、刑事之責」等語後，
    由丙○○支付戊○○十七萬元等情，亦為被告戊○○於原審審理時所肯認，並有
    委託書影本一紙附卷可考。
    本件事證明確，被告二人之犯行均堪認定。
三、核被告二人所為，係犯動產擔保交易法第三十八條之罪。被告二人間有犯意聯絡
    及行為分擔均為共同正犯。被告戊○○雖非本件動產抵押之債務人，然其既與具
    此身分之丁○○共同實施上開犯行，自應論以共犯。原審不察，遽為被告等無罪
    之諭知，自有未洽，檢察官上訴意旨，指摘原判決不當，非無理由，自應予撤銷
    改判，爰審酌被告等犯罪之動機、目的、手段、生活狀況、智識程度、犯罪所生
    之損害、犯罪後態度及被告戊○○之情節顯然重大等一切情狀，分別量處如主文
    第二項所示之刑，並均諭知易科罰金之折算標準。
四、據上論結，應依刑事訴訟法第三百六十九條第一項前段、第三百六十四條、第二
    百九十九條第一項前段，動產擔保交易法第三十八條，刑法第十一條前段、第二
    十八條、第三十一條第一項，第四十一條，罰金罰鍰提高標準條例第一條前段、
    第二條，判決如主文。
本案經檢察官甲○○到庭執行職務。
中      華      民      國    九十      年      一      月      九      日
                              臺灣高等法院臺中分院刑事第四庭
                                    審判長法  官  洪  耀  宗
                                          法  官  吳  重  政
                                          法  官  劉  登  俊
右正本證明與原本無異。
不得上訴。
                                          書記官  吳  麗  慧
中      華      民      國    九十      年      一      月      十      日
                                                                        Ｃ


司法院資訊處製作；財團法人民間司法改革基金會備份。
